臺灣南投地方法院刑事判決
110年度交訴字第31號
公  訴  人  臺灣南投地方檢察署檢察官 
被      告  蔡子維


訴訟參與人
即 告訴 人  李岳峰
代  理  人  廖怡婷律師
上列被告因過失致死案件，經檢察官提起公訴（109年度偵字第4
683號），因被告於準備程序中就被訴事實為有罪之陳述，經告
以簡式審判之旨，並聽取當事人意見後，本院合議庭裁定由受命
法官獨任進行簡式審判程序，判決如下：
    主  文
蔡子維犯過失致人於死罪，處有期徒刑玖月。
    事    實
一、蔡子維於民國109年6月17日6時許，駕駛車牌號碼000-00號自
    用大貨車，沿南投縣竹山鎮延平一路往集山路3段方向行駛，
    於同日6時57分許，行至竹山鎮延平一路與集山路3段有燈光
    號誌管制之交岔路口停等紅燈，本應注意汽車行駛至交岔路
    口右轉彎時，應距交岔路口30公尺前顯示方向燈或手勢，換
    入外側車道、右轉車道或慢車道，駛至路口後再行右轉，且
    轉彎車應禮讓直行車先行，以避免危險或交通事故發生，而依當
    時情形天候晴，有日間自然光線，路面鋪設柏油乾燥無缺陷、
    無障礙物，視距良好，且其所駕駛上開自用大貨車配備有可
    看到左右兩側之人車往來之後照鏡，並無不能注意之情事，
    竟疏未注意及此，適李○慈（95年生，姓名詳卷）騎乘腳踏
    自行車，亦沿竹山鎮延平一路同向直行至上開交岔路口停等紅
    燈，待號誌由紅燈轉為綠燈後，李○慈持續直行，詎蔡子維
    竟未禮讓直行之李○慈先行，且於右轉彎前亦未先行顯示方
    向燈，即貿然右轉竹山鎮集山路3段，殆李○慈行至大貨車右
    側車身處時閃避不及，當場遭蔡子維所駕駛之上開大貨車碾
    壓，李○慈因而受有顱腔破裂併創傷性腦傷害，引起中樞神
    經衰竭而當場死亡。
二、案經李○慈之父李岳峰訴請臺灣南投地方檢察署檢察官偵查
    後起訴。
　　理    由
一、本件被告蔡子維所犯係死刑、無期徒刑、最輕本刑為3年以
    上有期徒刑以外之罪，其於準備程序進行中就被訴事實為有
    罪之陳述，經受命法官告知簡式審判程序之旨，並聽取當事
    人之意見後，本院合議庭認無不得或不宜改依簡式審判程序
    進行之情形，爰依刑事訴訟法第273條之1第1項、第284條之
    1規定，裁定由受命法官獨任進行簡式審判程序。又本件所
    引屬於審判外陳述之傳聞證據，依同法第273條之2規定，不
    受第159條第1項關於傳聞法則規定之限制，依法有證據能力
    ，合先敘明。
二、認定犯罪事實所憑之證據及理由：
　㈠上開犯罪事實，業據被告於本院準備程序及審理時坦承不諱
    ，核與訴訟參與人即告訴人暨證人（下稱訴訟參與人）李岳
    峰及證人何清文於警詢、偵訊及準備程序之證述大致相符，
    並有南投縣政府警察局竹山分局處理相驗案件初步調查暨報
    告書、南投縣政府警察局竹山分局交通事故處理小組道路交
    通事故當事人酒精測定紀錄表、道路交通事故現場圖、道路
    交通事故調查報告表㈠㈡、南投縣政府警察局竹山分局交通事
    故處理小組道路交通事故照片黏貼紀錄表、交通事故監視器
    照片黏貼紀錄表、行車紀錄紙、車牌號碼000-00號自用大貨
    車行駛執照、被告駕駛執照、保險卡、勘（相）驗筆錄、臺
    灣南投地方檢察署相驗屍體證明書、臺灣南投地方檢察署檢
    驗報告書、南投縣政府警察局竹山分局109年6月29日投竹警
    偵字第1090010031號函暨檢附相驗照片、行車紀錄器翻拍照
    片、路口監視器翻拍照片及蒐證照片、舉發違反道路交通管
    理事件通知單、南投縣政府警察局竹山分局交通事故處理小
    組道路交通事故當事人登記聯單、南投縣政府警察局109年7
    月31日投警鑑字第1090039089號函暨檢附現場勘察報告、現
    場照片及勘察採證同意書、被害人李○慈之除戶謄本、交通
    部公路總局臺中區監理所109年12月23日投鑑字第109034008
    0號函、臺灣南投地方檢察署檢察官110年1月29日勘驗筆錄
    暨擷取照片、111年2月25日刑事陳報暨請求狀所附道路交通
    事故現場圖及交通部公路總局臺中監理所111年2月23日投鑑
    字第1110014487號函檢附鑑定意見書各1份在卷可稽，足認
    被告上開任意性自白與事實相符，堪可作為認定事實之依據
    。
　㈡按汽車行駛至交岔路口轉彎，應依下列規定：四、右轉彎時
    ，應距交岔路口30公尺前顯示方向燈或手勢，換入外側車道
    、右轉車道或慢車道，駛至路口後再行右轉。但由慢車道右
    轉彎時應於距交岔路口30至60公尺處，換入慢車道。七、轉
    彎車應讓直行車先行，道路安全規則第102條第1項第4款、
    第7款分別定有明文。被告考領職業大貨車駕駛執照，有上
    開駕駛執照存卷可考，實難諉稱不知上開規定，且其所駕駛
    上開自用大貨車於上開地點停等紅燈時，自該大貨車所裝設
    之照後鏡可看到被害人騎乘腳踏自行車沿竹山鎮延平一路同
    向直行至其右方停等紅燈，有上開蒐證照片及行車紀錄器翻
    拍照片存卷可稽，又依上開道路交通事故調查報告表㈠所記
    載，本件案發時當時天候晴，有日間自然光線，路面鋪設柏油
    乾燥無缺陷、無障礙物，視距良好，並無不能注意之情形，
    竟疏未注意，未禮讓直行之被害人先行，於右轉彎前亦未先
    行顯示方向燈，即貿然右轉竹山鎮集山路3段，而導致被害
    人死亡之發生，該死亡結果顯可歸責於被告，是被告前開過
    失行為與被害人死亡之結果間，具有相當因果關係，至為明
    確。
三、論罪科刑：
　㈠核被告所為，係犯刑法第276條之過失致人於死罪。
  ㈡被告於肇事後，於有偵查犯罪職權之機關或公務員發覺前其
    上開犯行前，主動向據報前來處理車禍事故之南投縣政府警
    察局竹山分局警員表示其為肇事者，自首並於其後本案偵查
    及審理程序中到庭接受裁判，有南投縣政府警察局竹山分局
    交通事故處理小組道路交通事故肇事人自首情形紀錄表1份
    存卷足參，足認與自首要件相符，故就被告所犯過失致死罪
    部分，依刑法第62條前段之規定減輕其刑。
　㈢爰以行為人責任為基礎，審酌被告為職業駕駛，應較一般駕
    駛更為熟稔行車規則，竟於上揭時、地，疏未注意應禮讓直
    行車先行，且於右轉彎前亦未先行顯示方向燈，即貿然右轉
    ，因而發生本案事故，導致被害人死亡之不可回復損害，令
    被害人家屬承受驟失親人之難以平復之精神上痛苦及傷害，
    實值非難；並考量被告犯後坦承犯行及因賠償條件與訴訟參
    與人意見不一致而未能達成和解之犯後態度；兼衡被告自陳
    學歷為高中畢業之智識程度、以開車為業、家庭經濟狀況為
    小康等一切情狀，量處如主文所示之刑。
據上論斷，應依刑事訴訟法第273條之1第1項、第299條第1項前
段規定，判決如主文。
本案經檢察官林孟賢提起公訴，檢察官廖秀晏、黃淑美到庭執行
職務。　
中　　華　　民　　國　　111 　年　　4 　　月　　21　　日
　　　　　　　　　刑事第三庭    法　官 何玉鳳　
以上正本與原本無異。
如不服本判決應於收受送達後20日內向本院提出上訴書狀，並應
敘述具體理由；其未敘述上訴理由者，應於上訴期間屆滿後20日
內向本院補提理由書（均須按他造當事人之人數附繕本）「切勿
逕送上級法院」。
告訴人或被害人如對於本判決不服者，應具備理由請求檢察官上
訴，其上訴期間之計算係以檢察官收受判決正本之日期為準。
                               書記官
中　　華　　民　　國　　111 　年　　4 　　月　　21　　日
所犯法條
中華民國刑法第276條
因過失致人於死者，處5年以下有期徒刑、拘役或50萬元以下罰
金。